臺灣臺北地方法院刑事判決　　　　　　　　　　　　　九十三年度交簡上字第四號
　　上　訴　人
　　即　被　告　甲○○
右列上訴人因公共危險案件，不服本院臺北簡易庭於中華民國九十二年十一月二十四
日九十二年度北交簡字第二四六八號第一審刑事簡易判決（臺灣臺北地方法院檢察署
檢察官聲請簡易判決處刑書案號：九十二年度偵字第二○○九五號），提起上訴，本
院管轄之第二審合議庭判決如左：
    主  文
上訴駁回。
    事  實
一、甲○○前於民國八十五年十一月十四日因違反麻醉藥品管理條例案件，經台灣士
    林地方法院以八十五年度易字第二一一九號判決判處有期徒刑六月，如易科罰金
    以三百元折算一日確定，又於八十六年十二月二十三日分別因違反麻醉藥品管理
    條例案件及侵占罪，經本院以八十六年度易緝字第五六一號判決判處有期徒刑八
    月及六月，應執行有期徒刑一年確定，前揭三罪甫於八十八年五月十二日因假釋
    保護管束期滿執行完畢，仍不知悔改。明知服用酒類已達不能安全駕駛之程度時
    ，即不得駕駛動力交通工具，竟自九十二年八月十日二十三時許起，在其位在台
    北市○○區○○路四六八巷十七弄四十一號住處飲用若干酒類飲料，酒後其控制
    力及注意力均已達無法安全駕駛動力交通工具之程度，猶騎乘車牌號碼ＤＳＶ—
    七八九號重型機車離開上址在道路上行駛，迨於翌日即同年月十一日凌晨三時十
    七分許，途經同市○○區○○街與林口街之交岔路口處時，經警攔查檢測其呼氣
    所含酒精濃度達每公升○．九四毫克（ＭＧ／Ｌ），客觀上已達不能安全駕駛動
    力交通工具之程度，始查悉上情。
二、案經臺北市政府警察局信義分局報請臺灣臺北地方法院檢察署檢察官偵查後聲請
    簡易判決處刑。
    理  由
一、上訴人即被告甲○○經本院合法傳喚，無正當理由未於本院所指定之九十三年一
    月三十日調查期日及同年三月十三日審理期日到庭，惟被告於前述時、地飲酒後
    騎乘機車，經警攔檢進行酒精濃度測試等事實，業據被告於警員詢問及檢察官偵
    訊時均供承不諱（參見臺灣臺北地方法院檢察署九十二年度偵字第二○○九五號
    偵查卷宗第五頁、第二十二頁及其反面），又其以呼氣測試酒精濃度為每公升○
    ‧九四毫克（ＭＧ／Ｌ），此有酒精濃度檢測表及台北市政府警察局舉發違反道
    路交通管理事件通知單影本各一紙在卷可憑（見同前偵查卷第九頁），再被告遭
    查獲時就生理平衡檢測表所為之測試，關於直線步行十公尺後令其迴轉走回原地
    之檢測結果雖屬合格，然其在雙腳併攏，兩手緊貼大腿，將一腳向前抬高離地面
    十五公分，並停止不動三十秒；雙腳併攏，雙手向前平伸，閉眼，輪流使用左、
    右手食指指尖觸摸鼻尖；用筆在兩個同心圓之間的零點五公分環狀帶內，畫另一
    個圓等生理協調平衡測試項目上，被告經評定為不合格，而關於閉雙眼，三十秒
    內朗讀阿拉伯數字，由一００一、一００二、…一０三０之生理協調平衡測試項
    目上，被告拒絕檢測，另被告遭查獲、測試或詢問之過程，亦有駕車蛇行，車身
    搖擺不定等駕駛操控欠佳情形，命被告作平衡動作，有腳步不穩，顯然無法正常
    駕駛，且有多話等情事，均有臺北市政府警察局信義分局福德街派出所警員葉志
    豪依職權所填製之生理平衡檢測表及刑法第一百八十五條之三案件測試觀察紀錄
    表各一份在卷可考（見同前偵查卷第七、八頁），足徵被告確有飲用酒類後其意
    思能力受影響之情形，本院綜觀上開各項跡證，堪認其確有於飲用酒類後，已達
    不能安全駕駛動力交通工具而仍然駕駛之犯行。
二、次按刑法第一百八十五條之三規定服用酒類致不能安全駕駛動力交通工具，係抽
    象危險犯，並不以發生具體危險為必要，至所謂酒醉狀態，只需一般評價程度達
    於對車輛駕駛行為失其必要之注意力或判斷力之虞即可，至實際上對駕駛行為是
    否發生具體危險，則並不重要。又行為人飲酒後如其呼氣酒精濃度達人體酒精濃
    度為每公升○‧七五至一‧○毫克時，即有思考改變、步態不穩、噁心嘔吐、精
    神混惑不清晰之情形，有行政院國軍退除役官兵輔導委員會臺北榮民總醫院八十
    八年八月五日（八八）北總內字第二六八六八號函附卷可參，且汽車駕駛人飲酒
    後其呼氣中酒精濃度如已達於每公升○‧五五毫克，其肇事率為一般未飲酒者之
    十倍，如已達於每公升○‧八五毫克，其肇事率為一般未飲酒者之五十倍，亦有
    中央警察大學交通學系暨交通管理研究所教授蔡中志之研究報告在卷可憑，況法
    務部於八十八年五月十日亦邀集司法院刑事廳、交通部、行政院衛生署、內政部
    警政署及中央警察大學等相關單位決議，並參酌美國加州運輸部交通安全局所實
    驗之結果，以呼氣酒精濃度逾每公升含Ｏ．五五毫克時，即得認為不能安全駕駛
    為認定標準，蓋因由美國、德國及日本等國家所進行之酒精濃度與精神狀態之測
    試實驗，呼氣中酒精濃度達每公升Ｏ．五五毫克時，就人之生理方面，已產生視
    覺反應遲鈍、影像不能集中、同時不能看清前方路況及車旁照後鏡等狀況，其駕
    駛能力已受有影響，其肇事率已為一般正常人之十倍，足徵此項認定標準，依一
    般社會通念，客觀上足以認定已達不能安全駕駛之程度。故被告於飲酒後，其體
    內之酒精濃度經警攔查檢測其呼氣所含酒精濃度仍高達每公升○．九四毫克，依
    照前揭台北榮民總醫院函文及蔡教授之研究報告，足認被告於騎乘機車經警查獲
    之當時，顯然已達到服用不能安全駕駛之情狀。
三、綜上所述，是依前述台北榮民總醫院函文及學者研究報告所提出「不能安全駕駛
    」之酒精含量數值、被告酒精濃度檢測表及警員葉志豪所填製之生理平衡檢測表
    、刑法第一百八十五條之三案件測試觀察紀錄表等補強證據，已足資擔保被告於
    檢察官偵訊時所為上開任意性自白具有相當程度之真實性，而得使本院確信被告
    前述自白之犯罪事實確屬真實，本院自得依被告自白及各該補強證據認定被告有
    為前述犯行，本件事證明確，被告之犯行堪以認定。
四、核被告所為，係犯刑法第一百八十五條之三服用酒類不能駕駛動力交通工具而駕
    駛之公共危險罪。又本件被告有如事實欄所載前案科刑及刑之執行情形，有臺灣
    高等法院被告全國前案紀錄表一份在卷可憑，則被告於八十八年五月十二日受有
    期徒刑之執行完畢，五年以內再犯有期徒刑以上之罪，應依刑法第四十七條累犯
    之規定加重其刑。原判決審酌被告於飲用酒類後，已達不能安全駕駛動力交通工
    具之狀態而仍為駕駛行為，危及其他道路交通參與者之安全，惟被告已於警局詢
    問及檢察官偵訊時時供承犯行，犯後態度尚佳，足認被告確有悔意，依累犯之規
    定，引用刑事訴訟法第四百四十九條第一項前段、第三項（原審判決漏載第三項
    ）、第四百五十四條第二項，刑法第一百八十五條之三、第四十七條、第四十二
    條第二項，罰金罰鍰提高標準條例第二條予以論科，判處罰金二萬二千元，並諭
    知如易服勞役之折算標準，其認事用法均無違誤，量刑堪稱妥適，應予維持。被
    告上訴意旨空言指摘原判決不當，並無理由，應予駁回其上訴。
五、被告經本院合法傳喚，無正當理由，雖未於本院所指定之九十三年三月十二日審
    判期日到庭，依刑事訴訟法第四百五十五條之一第一項、第三項準用同法第三百
    七十一條規定，爰不待其陳述，逕行判決，附此敘明。
六、據上論斷，依刑事訴訟法第四百五十五條之一第一項、第三項、第三百七十一條
    、第三百六十八條，判決如主文。
本案經檢察官張熙懷到庭執行職務
中　　　華　　　民　　　國　　九十三　　年　　　三　　　月　　二十九　　日
                                台灣台北地方法院交通法庭
                                    審判長法  官 洪 文 慧
                                          法  官 陳 婷 玉
                                          法  官 鄧 德 倩
右正本證明與原本無異。
本判決不得上訴。
                                          書記官 石 幸 代
中　　　華　　　民　　　國　　九十三　　年　　　三　　　月　　二十九　　日
